【裁判字號】    96,訴,735
【裁判日期】    971105
【裁判案由】    塗銷登記等
【裁判全文】
臺灣桃園地方法院民事判決                    96年度訴字第735號
原      告  甲○○
訴訟代理人  丁○○
被      告  丙○○
            乙○○
兼  上二人
訴訟代理人  戊○○
上列當事人間請求塗銷登記等事件，經台灣台北地方法院95年度
訴字第11676 號民事裁定移轉，於民國97年10月15日辯論終結，
本院判決如下：
    主      文
被告戊○○應將坐落於桃園縣楊梅鎮○○段四八四地號及同段第
四八五地號地上權應有部分各三分之一，桃園縣楊梅鎮地政事務
所於民國九十一年五月六日收件，收件字號91楊地（02）108860
號，以讓與為登記原因之地上權移轉登記塗銷。
被告丙○○應將坐落桃園縣楊梅鎮○○段第九一三地號土地所有
權應有部分三分二，桃園縣楊梅鎮地政事務所於民國九十二年五
月十五日收件，收件字號92楊地（02）108670號，以贈與為登記
原因之所有權移轉登記塗銷。
被告乙○○應將坐落桃園縣楊梅鎮○○段第九一三地號土地所有
權應有部分三分之一，桃園縣楊梅鎮地政事務所於民國九十二年
五月十五日收件，收件字號92楊地（02）108660號，以贈與為登
記原因之所有權移轉登記塗銷。
訴訟費用由被告負擔。
    事實及理由
壹、程序方面：
    按訴狀送達後，原告不得將原訴變更或追加他訴。但有下列
    各款情形之一者，不在此限：二、請求之基礎事實同一者，
    民事訴訟法第 255條第1項第2款定有明文。所謂請求之基礎
    事實同一，係指變更或追加之訴與原訴之主要爭點有共同性
    ，各請求利益之主張在社會上可認為同一或關聯，而就原請
    求之訴訟及證據資料，於審理繼續進行在相當程度範圍內具
    有同一性或一體性，得期待於後請求之審理予以利用，俾先
    後兩請求在同一程序得加以解決，避免重複審理，進而統一
    解決紛爭。查本件原告於民國94年6月9日起訴時主張：（一
    ）確認被繼承人李黃綢妹於91年5 月2 日讓與被告戊○○，
    坐落於桃園縣楊梅鎮○○段第484 地號及同段第485 地號土
    地地上權應有部分各3 分1 之讓與關係不存在，就上開不動
    產桃園縣楊梅地政事務所於91年5 月6 日收件，收件字號91
    楊地（02）108860號，以讓與為登記原因之地上權移轉登記
    應予塗銷。（二）確認被繼承人李黃綢妹於91年12月31 日
    贈與被告丙○○，坐落於桃園縣楊梅鎮○○段第913 地號土
    地所有權應有部分3 分之2 之贈與關係不存在，就上開不動
    產桃園縣楊梅地政事務所於92年5 月15日收件，收件字號92
    楊地（02）108670號，以贈與為登記原因之所有權移轉登記
    應予塗銷。（三）確認被繼承人李黃綢妹於91年12月31日贈
    與被告乙○○，坐落於桃園縣楊梅鎮○○段第913 地號土地
    所有權應有部分3 分之1 之贈與關係不存在，就上開不動產
    桃園縣楊梅地政事務所於92年5 月15日收件，收件字號92
    楊地（02）108670號，以贈與為登記原因之所有權移轉登記
    應予塗銷。嗣於97年5 月1 日原告具狀變更訴之聲明：（一
    ）被告戊○○應將坐落於桃園縣楊梅鎮○○段484 地號及同
    段第485 地號地上權應有部分各3 分之1 ，桃園縣楊梅鎮地
    政事務所於91年5 月6 日收件，收件字號91楊地（02）1088
    60號，以讓與為登記原因之地上權移轉登記塗銷。（二）被
    告丙○○應將坐落桃園縣楊梅鎮○○段第913 地號土地所有
    權應有部分3 分之2 ，桃園縣楊梅鎮地政事務所於92年5 月
    15日收件，收件字號92楊地（02）108670號，以贈與為登記
    原因之所有權移轉登記塗銷。（三）被告乙○○應將桃園縣
    楊梅鎮○○段第913 地號土地所有權應有部分3 分之1 ，桃
    園縣楊梅鎮地政事務所於92年5 月15日收件，收件字號92楊
    地（02）108660號，以贈與為登記原因之所有權移轉登記塗
    銷。經查，原告上開變更與原訴之請求間具有共同性，且在
    社會生活上可認為關連，而就原請求之訴訟及證據資料，於
    審理繼續進行在相當程度範圍內具有一體性，得期待於後請
    求之審理予以利用，故其變更及追加之聲明與原訴之基礎事
    實顯屬同一，故原告所為訴之變更即符合民事訴訟法第255
    條第1 項第2 款規定，揆諸首揭說明，應予准許，合先敘明
    。
貳、實體方面：
一、原告起訴主張被繼承人李黃綢妹早於84年4 月11日經台北市
    仁愛醫院鑑定為肢障及失智症之理由，並以「多重殘障（乙
    類）極重度」類別，領有身心障礙手冊、身心障礙者津貼，
    甚於85年1 月1 日入住佳佳安養院時，即呈植物人狀態，已
    無意思表達能力，嗣於92年5 月15日下午1 時30分死亡，其
    繼承人除原告及被告戊○○外，均已拋棄繼承，然被告戊○○持其於91年4 月12日偽造被繼承人李黃綢妹之授權證明向
    戶政機關辦理4 份印鑑證明後，並於91年5 月6 日以被繼承
    人李黃綢妹因62年間土地買賣糾紛因而同意讓與被告戊○○
    之原因，由被告戊○○自行辦理移轉原李黃綢妹名下所有坐
    落於桃園縣楊梅鎮○○段484 、485 地號之二筆土地地上權
    登記予被告戊○○本人，惟被繼承人李黃綢妹於同上地上權
    移轉登記時已無意思能力，自不能為物權處分之有效表示，
    同上地上權移轉登記行為，自欠缺有效之意思表示而無效。
    被告戊○○於92年5 月15日下午1 時30分被繼承人李黃綢妹
    病逝後，竟即將被繼承人李黃綢妹所有坐落於桃園縣楊梅鎮
    ○○段第913 地號之土地所有權，以被繼承人李黃綢妹曾於
    91年12月31日同意贈與被告丙○○、乙○○（分別共有）之
    原因，而於被繼承人李黃綢妹於當日下午1 時30分死亡後，
    未辦理繼承登記前之當日下午4 時許向桃園縣楊梅地政事務
    所辦理贈與移轉登記，違反民法759 條規定無效。原告於被
    繼承人李黃綢妹過逝後，整理遺產時，始發現被告上開侵權
    行為，並於94年6 月9 日起訴，對此尚未罹於請求權時效。
    爰依民法第184 條第1 項、第185 條、第179 條、第767 條
    提起本訴，並聲明：（一）被告戊○○應將坐落於桃園縣楊
    梅鎮○○段484 地號及同段第485 地號地上權持分各3 分之
    1 ，桃園縣楊梅鎮地政事務所於91年5 月6 日收件，收件字
    號91楊地（02）108860號，以讓與為登記原因之地上權移轉
    登記，應予塗銷。（二）被告丙○○就桃園縣楊梅鎮○○段
    第913 地號土地所有權持分3 分之2 ，桃園縣楊梅鎮地政事
    務所於92年5 月15日收件，收件字號92楊地（02）108670號
    ，以贈與為登記原因之所有權移轉登記，應予塗銷。（三）
    被告乙○○就桃園縣楊梅鎮○○段第913 地號土地所有權持
    分3 分之1 ，桃園縣楊梅鎮地政事務所於92年5 月15日收件
    ，收件字號92楊地（02）108660號，以贈與為登記原因之所
    有權移轉登記，應予塗銷。
二、被告則以否認被繼承人李黃綢妹為無意識能力或無行為能力
    之人，原告第一項聲明所稱係因較早時於62年2 月25日，原
    告及被告戊○○及被繼承人李黃綢妹向地號為桃園縣楊梅鎮
    ○○段484 號及同段第485 號之土地所有權人購買該土地時
    ，因被告戊○○曾先支付定金1 萬元予地主，並寄送存證信
    函通知賣方履行後，嗣因地主未履行買賣契約所生之糾紛致
    被繼承人李黃綢妹同意其地上權持分登記給被告戊○○名下
    ，是以，被告戊○○遂於被繼承人李黃綢妹病逝前辦理上開
    地上權持分讓與移轉登記。另桃園縣楊梅鎮○○段913 地號
    之贈與行為係因81年6 月6 日時，原告曾對於富岡國中邊土
    地（即上開豐野段913 號土地）簽立同意書，同意被繼承人
    李黃綢妹所有之上開土地以50萬元售予被告戊○○，並表示
    同意關於土地過戶登記事項交由被告戊○○自行辦理，上開
    50萬元業於81年9 月1 日存入被繼承人李黃綢妹華南銀行帳
    戶，而後於91年12月31日因被告丙○○、乙○○曾代墊被繼
    承人李黃綢妹醫療費及安養費用等緣故，故由被告戊○○再
    贈與被告丙○○、乙○○，並向地政事務所辦理移轉登記。
    另被繼承人李黃綢妹病逝時間為92年5 月15日下午1 時30分
    ，當日被告並不在醫院，尚不知被繼承人李黃綢妹病逝時間
    ，且被告戊○○於92年5 月15日辦理移轉登記，係依原告及
    被繼承人李黃綢妹之同意，並無違反原告與被繼承人李黃綢
    妹之意願，且被告戊○○向地政事務所送件辦理登記時間係
    於李黃綢妹病逝前為之，故被告取得上開物權並非無法律上
    之原因。退步言之，縱原告起訴主張被告侵權行為係發生於
    92年5 月15日原告係於94年6 月9 日提起本訴，期間已逾2
    年，皆已罹於時效等語資為抗辯，並聲明原告之訴駁回。
三、兩造不爭執事件：
(一)被繼承人李黃綢妹原有坐落於桃園縣楊梅鎮○○段第484 地
    號及同段485 地號之地上權應有部分各3 分之1 ，均於91年
    5 月6 日向桃園縣楊梅地政事務所申請辦理讓與移轉登記予
    被告戊○○。
(二)被繼承人李黃綢妹原有坐落於桃園縣楊梅鎮○○段第913 地
    號土地所有權應有部分3 分之2 ，於92年5 月15日向桃園縣
    楊梅地政事務所申請辦理贈與移轉登記予被告丙○○。
(三)被繼承人李黃綢妹原有坐落於桃園縣楊梅鎮○○段第913 地
    號土地所有權應有部分3 分之1 ，於92年5 月15日向桃園縣
    楊梅地政事務所申請辦理贈與移轉登記予被告乙○○。
(四)被繼承人李黃綢妹於92年5 月15日下午1 時30分死亡，除原
    告及被告戊○○繼承外，其餘繼承人均拋棄繼承。
四、兩造爭執事件：
(一)原告提起本件之訴，是否當事人不適格？
(二)被告丙○○就桃園縣楊梅鎮○○段第913 地號土地所有權應
    有部分3 分之2 ，桃園縣楊梅鎮地政事務所於92年5 月15日
    （下午4 時34分）收件，收件字號92楊地（02）108670號，
    以贈與為登記原因之所有權移轉登記是否有效？
(三)被告乙○○就桃園縣楊梅鎮○○段第913 地號土地所有權應
    有部分3 分之1 ，桃園縣楊梅鎮地政事務所於92年5 月15日
    （下午4 時34分）收件，收件字號92楊地（02）108660號，
    以贈與為登記原因之所有權移轉登記是否有效？
(四)被繼承人李黃綢妹於91年5 月6 日將其坐落於桃園縣楊梅鎮
    ○○段第484 地號及同段485 地號之地上權應有部分各3 分
    之1 ，讓與移轉登記予被告戊○○時，是否為無意識能力或
    無行為能力之人？
(五)被繼承人李黃綢妹辦理其坐落於桃園縣楊梅鎮○○段第 484
    地號及同段485 地號之地上權應有部分各3 分之1 ，於91年
    5 月6 日讓與移轉登記予被告戊○○是否有效？
(六)被繼承人李黃綢妹自78年2 月23日起經臺北市立仁愛醫院、
    宏恩醫院等多家醫院，診斷為左側腦血管阻塞、長期腦中風
    、長年痴呆症、肢障、智障、多發性腦梗塞併痴呆症、糖尿
    病、氣喘、中風、老年痴呆症、肺炎、腎功能異常等長期病
    症，神智不清，長期臥床，生活不能自理，需24 小 時專人
    照顧，能維持日常維生功能，並於85年9 月9 日由被告戊○○以84年4 月11日仁愛醫院鑑定為肢障及失智為由，辦理「
    多重殘障（乙類）極重度」而領有身心障礙手冊及領有身心
    障礙津貼。
(七)原告依侵權行為之請求權是否罹於時效？
五、茲分述如下：
(一)原告提起本件之訴，並無當事人不適格之情形。
        按「當事人能力，即指為民事訴訟當事人而起訴或受訴
    之能力，此項能力之有無，專依當事人本身之屬性定之；當
    事人之適格，則指當事人就特定訴訟標的有實施訴訟之權能
    而言，此項權能之有無，應依當事人與特定訴訟標的之關係
    定之。」、「因公同共有物被一部分公同共有人為移轉物權
    之處分，而其他公同共有人對之提起物權契約無效之訴時，
    如已得處分行為人（包含同意處分人）以外之公同共有人全
    體之同意，則無論公同共有人中之一人或數人，自均得單獨
    或共同起訴，要不能謂其當事人之適格有所欠缺」、「又公
    同共有物被一部分公同共有人侵奪或妨害時，須得侵奪人或
    妨害人以外之公同共有人全體之同意，始得提起請求返還或
    除去妨害之訴，否則其當事人之適格即有欠缺。」最高法院
    26年渝上字第639 號、37年上字第6939號、31年上字第3236
    號、32年上字第1715號判例意旨參照。因之，如公同共有人
    僅為二人，公同共有物遭公同共有中一人無權處分或侵奪時
    ，他公同共有人提起確認處分無效或不存在及排除侵害之訴
    ，即無須再得他公同共有人同意之必要，自無當事人不適格
    之問題。查，被繼承人李黃綢妹之繼承人為原告及被告戊○○，為兩造所不爭執，而同上土地地上權、所有權分別移轉
    登記予被告所有之實際之行為人均為被告戊○○，並為向地
    政事務所申請移轉登記之代理人，其與原告雖因繼承而公同
    共有系爭土地，但利害關係正係相反，按諸上開判例意旨及
    說明，原告提起塗銷登記之訴，自無須再得公同共有人即被
    告戊○○之同意，否則不啻令原告無法主張權利。被告辯稱
    原告提起本件訴訟當事人不適格云云，自非可採。
(二)被告丙○○就桃園縣楊梅鎮○○段第913 地號土地所有權應
    有部分3 分之2 ，桃園縣楊梅鎮地政事務所於92年5 月15日
    （下午4 時34分）收件，收件字號92楊地（02）108670號，
    以贈與為登記原因之所有權移轉登記無效。
        按「因繼承、強制執行、公用徵收或法院之判決，於登
    記前已取得不動產物權者，非經登記，不得處分其物權。」
    民法759 條定有明文。經查，本件原告主張被繼繼承人李黃
    綢妹係於92年5 月15日下午1 時30分死亡一事，已為被告所
    爭執，並有卷附死亡證明書1 紙在卷為憑（本院卷二第23頁
    。），自為真實可信。原告再主張被告戊○○明知被繼承人
    李黃綢妹死亡後，仍將原為被繼承人李黃綢妹所有之桃園縣
    楊梅鎮○○段第913 地號土地所有權應有部分3 分之 2，以
    不實之贈與為登記原因向桃園縣楊梅鎮地政事務移轉登記為
    被告丙○○所有，自屬無效一事，雖為被告所否認，辯稱被
    繼承人李黃綢妹生前即將同上土地出賣予被告戊○○，再由
    被告戊○○贈與被告丙○○，而於92年5 月15日上午即離家
    辦理過戶手續，不知被繼承人李黃綢妹於當日下午1 時30分
    病逝云云，經查，被告戊○○代理被繼承人李黃綢妹與被告
    丙○○辦理同上土地所有權移轉登記事件，係由桃園縣楊梅
    鎮地政事務所於92年5 月15日下午4 時34分以92楊地（02）
    108670號收件後，再以贈與為登記原因將同上土地所有權移
    轉登記為被告丙○○所有等情，亦有卷附土地登記申請書 1
    紙存卷為憑（本院卷一第83頁），並經證人即承辦人己○○
    結證屬實（本院97年1 月7 日言詞辯論筆錄），同上土地所
    有權移轉登記為被告丙○○時已在被繼承人李黃綢妹係於92
    年5 月15日下午1 時30分死亡之後。然，被繼承人李黃綢妹
    於92年5 月15下午1 時30分死亡後，同上土地已由原告與被
    告戊○○因繼承取得所有權，依同上規定，非經登記，不得
    處分其物權，惟被告丙○○於被繼承人李黃綢妹死亡後，未
    依法辦理繼承登記前，即由被告戊○○代理被繼承人李黃綢
    妹與被告丙○○，逕由被繼承人李黃綢妹名義以贈與為登記
    原因將土地之所有權移轉登記為被告丙○○所有，違反前述
    規定，所為同上土地所有權移轉之處分行為自屬無效。況，
    人之權利能力，始於出生，終於死亡。被繼承人李黃綢妹於
    92年5 月15下午1 時30分死亡時，其權利能力當然因死亡而
    消滅，其於權利能力消滅後，自無將同上土地所有權移轉登
    記為被告丙○○之意思能力及行為能力，同上土地所有權移
    轉之處分行為亦屬無效。依前說明，被告戊○○既係於被繼
    承人李黃綢妹死亡後，始代理被繼承人李黃綢妹與被告丙○○向桃園縣楊梅鎮地政事務所遞件申請並經該收件後，再將
    同上土地所有權逕自被繼承人李黃綢妹名義直接移轉登記為
    被告丙○○所有，同上土地所有權移轉登記為被告丙○○所
    有之處分行為，自屬無效。
(三)被告乙○○就桃園縣楊梅鎮○○段第913 地號土地所有權應
    有部分3 分之1 ，桃園縣楊梅鎮地政事務所於92年5 月15日
    （下午4 時34分）收件，收件字號92楊地（02）1086 60 號
    ，以贈與為登記原因之所有權移轉登記無效。
        按「因繼承、強制執行、公用徵收或法院之判決，於登
    記前已取得不動產物權者，非經登記，不得處分其物權。」
    民法759 條定有明文。經查，本件原告主張被繼繼承人李黃
    綢妹係於92年5 月15日下午1 時30分死亡一事，已為被告所
    爭執，並有卷附死亡證明書1 紙在卷為憑（本院卷二第23頁
    。），自為真實可信。原告再主張被告戊○○明知被繼承人
    李黃綢妹死亡後，仍將原為被繼承人李黃綢妹所有之桃園縣
    楊梅鎮○○段第913 地號土地所有權應有部分3 分之1 ，以
    不實之贈與為登記原因向桃園縣楊梅鎮地政事務移轉登記為
    被告乙○○所有，自屬無效一事，雖為被告所否認，辯稱被
    繼承人李黃綢妹生前即將同上土地出賣予被告戊○○，再由
    被告戊○○贈與被告乙○○，而於92年5 月15日上午即離家
    辦理過戶手續，不知被繼承人李黃綢妹於當日下午1 時30分
    病逝云云，經查，被告戊○○代理被繼承人李黃綢妹與被告
    丙○○辦理同上土地所有權移轉登記事件，係由桃園縣楊梅
    鎮地政事務所於92年5 月15日下午4 時34分以92楊地（02）
    108660號收件後，再以贈與為登記原因將同上土地所有權移
    轉登記為被告丙○○所有等情，亦有卷附土地登記申請書 1
    紙存卷為憑（本院卷一第72頁），並經證人即承辦人己○○
    結證屬實（本院97年1 月7 日言詞辯論筆錄），同上土地所
    有權移轉登記為被告乙○○時已在被繼承人李黃綢妹係於92
    年5 月15日下午1 時30分死亡之後。然，被繼承人李黃綢妹
    於92年5 月15下午1 時30分死亡後，同上土地已由原告與被
    告戊○○因繼承取得所有權，依同上規定，非經登記，不得
    處分其物權，惟被告乙○○於被繼承人李黃綢妹死亡後，未
    依法辦理繼承登記前，即由被告戊○○代理被繼承人李黃綢
    妹與被告丙○○，逕由被繼承人李黃綢妹名義以贈與為登記
    原因將土地之所有權移轉登記為被告乙○○所有，違反前述
    規定，所為同上土地所有權移轉之處分行為自屬無效。況，
    人之權利能力，始於出生，終於死亡。被繼承人李黃綢妹於
    92年5 月15下午1 時30分死亡時，其權利能力當然因死亡而
    消滅，其於權利能力消滅後，自無將同上土地所有權移轉登
    記為被告丙○○之意思能力及行為能力，同上土地所有權移
    轉之處分行為亦屬無效。依前說明，被告戊○○既係於被繼
    承人李黃綢妹死亡後，始代理被繼承人李黃綢妹與被告乙○○向桃園縣楊梅鎮地政事務所遞件申請並經該收件後，再將
    同上土地所有權逕自被繼承人李黃綢妹名義直接移轉登記為
    被告乙○○所有，同上土地所有權移轉登記為被告丙○○所
    有之處分行為，自屬無效。
(四)被繼承人李黃綢妹於91年5 月6 日將其坐落於桃園縣楊梅鎮
    ○○段第484 地號及同段485 地號之地上權應有部分各3 分
    之1 ，讓與移轉登記予被告戊○○時，是否為無意識能力或
    無行為能力之人？
        經查，原告主張被繼承人李黃綢妹於91年5 月6 日為同
    上土地地上權移轉登記予被告戊○○時，為無意識能力人之
    事實，雖為被告所否認，惟據原告提出臺北市立仁愛醫院78
    年3 月14日診斷證明書、宏恩醫院83年12月18日診斷證明書
    、宏恩醫院88年3 月15日診斷證明書、臺北市立仁愛醫院88
    年3 月15日診斷證明書、臺北市立仁愛醫院89年5 月12日診
    斷證明書、臺北市立仁愛醫院89年8 月19日診斷證明書、宏
    恩醫院90年11月16日診斷證明書、宏恩醫院92年7 月4 日診
    斷證明書、臺北市大安區公所函、台北市救助服務手冊、身
    心障礙手冊 (本院卷一第26頁至38頁)等 文件為憑，依同上
    文件所載被繼承人李黃綢妹自78年2 月23日起經臺北市立仁
    愛醫院、宏恩醫院等多家醫院，診斷為左側腦血管阻塞、長
    期腦中風、長年痴呆症、肢障、智障、多發性腦梗塞併痴呆
    症、糖尿病、氣喘、中風、老年痴呆症、肺炎、腎功能異常
    等長期病症，神智不清，長期臥床，生活不能自理，需24小
    時專人照顧，能維持日常維生功能，並於85年9 月9 日由被
    告戊○○以84年4 月11日仁愛醫院鑑定為肢障及失智為由，
    辦理「多重殘障（乙類）極重度」而領有身心障礙手冊及領
    有身心障礙津貼。而依第三人朱台玉於台灣台北地方法院95
    年度訴字第11676 號請求塗銷登記事件證稱：李黃綢妹完全
    是老人失智症患者，躺在床上完全不能動，餵食、大小便、
    洗澡都是我們做的，她自己無法自理，她只會發出go g o
    的聲音，不會講話，不能寫字，手只能上下移動，不能彎曲
    等語（本院卷一第181 頁以下），應認被繼承人李黃綢妹雖
    未經法院宣告為禁治產，惟依其長期罹患前述左側腦血管阻
    塞、長期腦中風、長年痴呆症、肢障、智障、多發性腦梗塞
    併痴呆症、糖尿病、氣喘、中風、老年痴呆症、等長期病症
    ，無法講話、寫字，手僅能上下移動，不能彎曲，完全無法
    自理生活任何具體事務，應認被繼承人李黃綢妹精神異狀，
    已達對日常或法律事務已不具有正常識別及能預見其行為將
    發生如何效果，並能獨自以意思表示使其行為發生法律上效
    果之程度，並完全喪失以自己名義取得或負擔法律效果之意
    思能力。原告此部分主張，自亦為真實可採。
(五)被繼承人李黃綢妹於91年5 月6 日將其坐落於桃園縣楊梅鎮
    ○○段第484 地號及同段485 地號之地上權應有部分各3 分
    之1 ，讓與移轉登記予被告戊○○為無效。
        按雖非無行為能力人，而其意思表示，係在無意識或精
    神錯亂中所為者，亦同。」民法第75條後段、第106 條前段
    分別定有明文。經查，被繼承李黃綢妹為同上地上權移轉之
    物權行為時，雖未經法院宣告禁治產，惟其精神異狀已達對
    日常或法律事務已不具有正常識別及能預見其行為將發生如
    何效果，並能獨自以意思表示使其行為發生法律上效果之程
    度，並完全喪失以自己名義取得或負擔法律效果之意思能力
    ，已如前述，應認被繼承人李黃綢妹所為同上地上權移轉之
    物權行為，係在無意識狀態所為，依前說明，自屬無效。
六、綜上所述，原告主張被繼承人李黃綢妹與被告間如原告聲明
    所示同上土地地上權、所有權移轉登記之物權行為均為無效
    ，同上土地之相關物權登記自為妨害同上土地之所有權，原
    告基於同上土地所有權人之地位，依民法767 條規定訴請被
    告分別塗銷同上土地之無效登記，自為有理由。從而，原告
    依民法第767 條規定請求被告分別塗銷如主文第1 、2 、3
    項所示登記，均為有理由，皆應准許。
七、本件事證已臻明確，兩造其餘如侵權行為請求權是否罹於時
    效、刑事程序是否終結等主張、陳述及所提之證據資料，核
    與判決結果無何影響，爰不一一論述，附此敘明。
八、訴訟費用之依據：民事訴訟法第78條、第85條第1項前段。
中    華    民    國    97    年    11    月     5    日
                  民事第三庭    法  官  張天民
以上正本係照原本作成。
如對本判決上訴，須於判決送達後20日內向本院提出上訴狀。
中    華    民    國    97    年    11    月     5    日
                                書記官  古秋梅


司法院資訊處製作；財團法人民間司法改革基金會備份。
